臺灣屏東地方法院民事判決　九十一年度小上字第一一號
　　上　訴　人　甲○○
　　被上訴人　　黃重謨
右當事人間侵權行為損害賠償事件，上訴人對於中華民國九十一年六月三十一日本院
屏東簡易庭九十一年度屏小字第一四八號第一審判決提起上訴，本院裁定如左：
    主      文
上訴駁回。
第二審訴訟費用新台幣壹仟零伍拾元由上訴人負擔。
    事      實
甲、上訴人方面：
一、聲明：
（一）原判決廢棄。
（二）被上訴人第一審之訴及假執行聲請應予駁回。
二、陳述：除與原審判決所載相同者，茲予引用外，補稱：
（一）按民法第九百四十九條之規定，占有物如係盜贓或遺失物，其被害人或遺失人
      ，自被盜或遺失之日起，二年以內，得向占有人請求回復其物，被上訴人得請
      求占有人即上訴人返還之期限為二年，而被上訴人ＷＫ－五一二八號自小客車
      以下簡稱系爭車輛）係於八十八年間遺失，迄於九十一年四、五月間始向鈞院
      請求上訴人返還，已逾二年期間，依上述法條依法不應准予返還。
（二）又被上訴人所有系爭車輛之車齡已久，而中古車之買賣有一定之市場價格，豈
      得任由車主決定，其車被竊之時價值為何，依據上訴人之了解並無該價值，被
      上訴人應舉證證明其車該時有新台幣（下同）十萬元之價值。
三、證據：援用原審之立證方法。
乙、被上訴人方面：如原審判決書之記載。
    理      由
一、按小額程序之第二審判決，有下列情形之一者，得不經言詞辯論為之︰一經兩造
    同意者。二依上訴意旨足認上訴為無理由者。民事訴訟法第四百三十六條之二十
    九定有明文。
二、次按對於小額程序之第一審裁判之上訴，非以其違背法令為理由，不得為之，民
    事訴訟法第四百三十六條之二十四第二項定有明文。而所謂判決違背法令係指判
    決不適用法規或適用不當者而言。至證據取捨及事實認定，屬於事實審法院之職
    權，應由事實審法院斟酌辯論意旨及調查證據之結果，依自由心證判斷之，若其
    取捨及判斷並不違背法令，即不容當事人任意指摘其認定不當，以為上訴理由，
    最高法院二十一年度上字第一四○六號、二十八年度上字第二八號及第一五一五
    號判例意旨可稽。
三、本件上訴意旨略以：被上訴人所有之ＷＫ－五一二八號自小客車即系爭車輛，係
    於八十八年間遺失，迄於九十一年四、五月間始向鈞院請求上訴人返還，已逾二
    年期間，依民法第九百四十九條規定已逾二年請求返還之時效期間，不應返還之
    ，且車輛之價值實已不值十萬元，被上訴人應具體證明系爭車輛確有該價值，為
    此訴請廢棄原判決及駁回被上訴人第一審之訴及假執行聲請等語。
四、經查：被上訴人於原審主張其所有之系爭車輛，為訴外人幹治強所竊取，上訴人
    以二千元之代價購買並加以解體後停放於停車場內，並無任何正當權源而占有系
    爭車輛，被上訴人自得請求返還之，若系爭車輛已不存在，則請求相當於汽車現
    值之金額十萬元等情，並提出照片、汽車各項異動登記書、汽車牌照稅繳款書、
    車牌遺失證明單汽車新領牌照登記書、進口證明書等為證（見原審卷第十七至十
    八頁）。且系爭車輛為被上訴人前所遺失，嗣上訴人以二千元收購後，現棄置於
    上訴人之廢車場內等情，亦經本院八十九年度易字第五八號刑事判決同此認定，
    有該判決書在卷可稽（見原審卷第二十至二十三頁），則被上訴人主張上訴人無
    任何占有之正當權源，且亦未有何該當民法第九百五十條之情，自應返還系爭車
    輛予被上訴人，如車輛已不存在，應返還相當於該車輛之價額十萬元及利息等事
    實可堪採信。而按關於證據取捨及事實認定為事實審法院之職權，且按關於消滅
    時效之規定，僅與債務人以拒絕給付之抗辯權，非依債務人之主張，法院不得適
    用之。上訴人既未在事實審主張時效抗辯，原審自不得依職權以時效完成為理由
    ，而駁回被上訴人之請求（下略），最高法院著有五十年度台上字第七八六號判
    決意旨可供參考。是以，參照前開最高法院判決之意旨，上訴人於原審既未到庭
    提出時效抗辯之主張，原審即不得依職權逕為審酌之，另關於系爭車輛價值為何
    乃事實審法院調查審理之範圍，而上訴人經合法通知未到場爭執或提出書狀否認
    之，從而原審依其調查證據結果及斟酌全辯論意旨而判決命上訴人應將車號ＷＫ
    －５１２８號自小客車，返還予被上訴人，及如未能返還應給付壹拾萬元予被上
    訴人，及自民國九十年十一月二十八日起至清償日止，按年息百分之五計算之利
    息，並依職權宣告假執行之判決，於法並無違誤。
五、本件上訴人係對於小額訴訟之第一審判決提起上訴，核其上訴理由狀所載僅指陳
    原審未審酌時效抗辯，及對系爭車輛價值提出爭執，而按當事人於第二審程序不
    得提出新攻擊或防禦方法，但因原法院違背法令致未能提出者，不在此限，民事
    訴訟法第四百三十六條之二十八定有明文，上訴人既未具體指出原審判決有如何
    違背法令情事，更未指明原審判決所違反之法令條項或其內容以及依訴訟資料有
    何判決違背法令之具體事實，參諸前開說明及前揭法條意旨，本件上訴人自不得
    謂已合法表明上訴理由，而其提出之時效抗辯及系爭車輛之價值為何等抗辯亦無
    從予以審酌，從而本件上訴，顯難認為合法，應予駁回。是以，依上訴人上訴意
    旨足認其上訴為無理由，爰依首開規定，不經言詞辯論予以駁回。
六、依民事訴訟法第四百三十六條之三十二第一項、第四百三十六條之十九第一項、
    第七十八條，裁定如主文。
中　　　華　　　民　　　國　　九十一　　年　　　七　　　月　　三十一　　日
                                    臺灣屏東地方法院民事第二庭
~B審判長法官　孫國禎
~B法      官  陳淑勤
~B法      官  潘  快
右正本證明與原本無異。
不得上訴
~B法院書記官　鄭美雀
中　　　華　　　民　　　國　　九十一　　年　　　八　　　月　　　二　　　日
